臺灣高等法院臺中分院刑事判決　　　　　　　　　九十三年度上更(一)字第三八號
　　上　訴　人
　　即　被　告　己○○
　　指定辯護人　本院公設辯護人　戊○○
右上訴人因毒品危害防制條例案件，不服臺灣南投地方法院九十一年度訴字第六四○
號中華民國九十二年六月二十四日第一審判決（起訴案號：臺灣南投地方法院檢察署
九十一年度偵字第一○九一號），提起上訴，判決後經最高法院發回更審，本院判決
如左：
    主      文
原判決撤銷。
己○○無罪。
    理      由
一、公訴意旨略以：己○○意圖營利並基於概括犯意，以其所有之○九三八─○○九
    八九一號行動電話對外聯絡，自民國九十年三月中旬某日起，至同年月二十五日
    十二時許止，連續在南投縣草屯鎮○○路與虎山路口旁之便利商店，以每小包海
    洛因新台幣（下同）一千元之代價，販賣第一級毒品海洛因予Ａ１多次。嗣經警
    據報於九十一年三月二十五日十六時三十分許，前往南投縣草屯鎮○○路口與虎
    山路口埋伏，旋見己○○騎乘車牌號碼ＨＤ五─二八○號紅色重型機車機車前來
    因而查獲，並當場扣得第一級毒品海洛因二小包（淨重零點三四公克；包裝重○
    ‧四九公克）。因認己○○涉犯毒品危害防制條例第四條第一項之販賣第一級毒
    品（按毒品危害防制條例修正前後該條項之內容並未變更，於此不作新舊之區分
    ）罪嫌云云。
二、按犯罪事實應依證據認定之，無證據不得認定犯罪事實；又不能證明被告犯罪者
    ，應諭知無罪之判決，刑事訴訟法第一百五十四條第二項、第三百零一條第一項
    分別定有明文。又事實之認定，應憑證據，如未能發現相當證據，或證據不足以
    證明，自不能以推測或擬制之方法，為裁判基礎，此有最高法院四十年台上字第
    八六號判例可資參照。
三、本件公訴意旨認上訴人即被告己○○（以下稱被告）涉犯毒品危害防制條例第四
    條第一項之販賣第一級毒品罪嫌，無非以在被告己○○身上查扣之第一級毒品海
    洛因二包（淨重零點三四公克；包裝重○‧四九公克）、證人Ａ１於警訊及偵查
    中之證述、和信電訊股份有限公司之電話雙向通聯紀錄資料一份，警方查獲本件
    後，經被告同意對其實施搜索結果，當場在其住處查獲針筒三支、勺子二支及塑
    膠袋八十五只等施用及分裝毒品之工具等為其論據。訊據被告堅決否認有販賣第
    一級毒品之犯行，辯稱：伊未販賣毒品給Ａ１，也不知道Ａ１是誰，伊去便利商
    店是要買飲料、便當，不是去販毒，被查扣的毒品海洛因是伊剛向別人買的，是
    自己要施用的，至於電話通聯紀錄，是朋友電話聯絡來問伊人在哪裡，有的是打
    電話來拜託伊看伊有沒有藥（指毒品）給他們用，但是伊也沒有藥（指毒品）可
    以給別人，打電話來的人有的伊也不認識，夾鏈袋是伊去買給女朋友裝首飾用的
    等語。經查警方查獲本件後，經被告同意對其實施搜索結果，當場在其住處查獲
    針筒三支、勺子二支及塑膠袋八十五只等物品乙節，此有同意搜索書、扣押筆錄
    及扣押物品清單各乙份在卷可按。再扣案之二小包白粉經送法務部調查局驗定結
    果，均含有第一級毒品海洛因成分（合計淨重○點三四公克，包裝重○點四九公
    克），有該局九十一年四月十七日調科壹字第九七○○○○一六八八號鑑定通知
    書乙紙在卷可稽。固可認定被告持有前開物品之行為，然被告究竟有無販賣第一
    級毒品之行為，尚待依據積極證據認定之，惟查：
  (一)本件證人Ａ１於警訊時雖證述：「因我要貴單位舉發販毒者。他綽號叫阿忠。都
    在南投縣草屯鎮販賣毒品。我曾向他購買過毒品所以知道。：：我共向他（指己
    ○○）買過三幾次毒品海洛因，我記得三月中旬就購買二次，第三次是在三月二
    十五日十二時許，三次均是在草屯鎮○○路○○路口的便利商店前向他購買的。
    在三月中旬就向己○○買過二次海洛因，第三次是在三月二十五日十二時許。三
    次都是在草屯鎮○○路○○路口的便利商店前向他購買的。海洛因每小包賣新臺
    幣一千元。當時我是用我的行動電話○九二七─三一二八六五及便利商店前的公
    用電話打他的○九三八─○○九八九一號行動電話與他聯絡的」等語（見偵查卷
    第二二頁）；證人Ａ１於偵查中雖亦稱：在今年（九十一年）三月中旬及九十一
    年三月二十五日中午十二時左右，向己○○買海洛因，每次買一千元，總共向他
    買好幾次等語（見偵查卷第六九頁反面）。惟此僅有證人Ａ１之證述，為其唯一
    依據，並無其他證據足以支持其所述為真實；而卷附之行動電話通聯紀錄，僅足
    以證明有通話之事實，尚不能據以認定其通話內容是否即係聯絡毒品交易之情形
    ，自無從僅憑Ａ１之陳述，遽認被告有於九十一年三月中旬，販賣第一級毒品海
    洛因二次或三次予Ａ１之事實。本件再經本院依據卷附之行動電話通聯紀錄，傳
    訊其上顯示以電話與被告通聯之證人甲○○、乙○○、丙○○、丁○○、沈宥成
    、洪志昌、蔡柏偉、李玠旻作證，及對證人洪志孝實施遠距離訊問結果，前開各
    證人均否認有向被告購買毒品之情事，顯見該通聯紀錄，尤難作為認定被告販賣
    第一級毒品海洛因之證明。
  (二)再由本件查獲之過程，員警固在被告身上查獲毒品，惟證人Ａ１於原審證稱：（
    辯護人問證人：警員如何和你聯絡找出提供毒品上手？）驗尿後隔天，我主動與
    警員聯絡要找出毒品來源。當天我就打行動電話給「阿忠」的行動電話約他出來
    。：：辯護人問證人：你在何處打電話？）我和警員湯永霖、顏輝鵬在外面，我
    打電話給「阿忠」。（辯護人問證人：聯絡內容？）我要向他買毒品，買一千元
    。約在７─超商。（辯護人問證人：你是以幾號的行動電話撥給「阿忠」？）
    我自己和「阿忠」的電話號碼現在都忘了，當時我在警察局有講。（辯護人問證
    人：你的聯絡時間？）我記得是下午，正確時間忘了。：：（辯護人問證人：聯
    絡內容？）我要向他買毒品，買一千元。約在７─超商。：：（辯護人問證人
    ：你是否上前與「阿忠」講話？）沒有。（辯護人問證人：「警員如何確定是「
    阿忠」？）是我指給他們看的。（辯護人問證人：「阿忠」到７─時是否有帶
    東西？）好像沒有，我指給警員看後我就離開等語（見原審卷第九九至一○一頁
    ）。而證人即承辦警員湯永霖、顏輝鵬於原審證稱：（辯護人問證人：請說明九
    十一年三月二十五日警訊筆錄，為何知道有Ａ１此人？他是否有列管？）證人湯
    答：Ａ１主動與我們警局聯絡，是否有列管我不清楚。（辯護人問證人：Ａ１何
    時主動說明？）證人均答：九十一年三月二十五日下午二時。（辯護人問證人：
    行動電話0000000000打給0000000000電話號碼何來？）證
    人均答：是Ａ１提供，並經現場查證。（辯護人問證人：如何現場查證？證人均
    答：當時沒有交易，因為我們到現場後有看到「阿忠」在７─現場徘徊，Ａ１
    有指給我們看，後來「阿忠」沒發現Ａ１就離開，我們在現場埋伏，過了三分鐘
    左右「阿忠」又回來，我們就上前捉他。（辯護人問證人：Ａ１在何時和你聯絡
    ？）Ａ１提供我們資訊及地點，我們依其提供資訊到現場查證等語（見原審卷第
    一○三、一○四頁）。依以上各證人之證言觀之，證人Ａ１既係主動向警表示欲
    供出毒品來源，並帶同警方前往查緝，則在以電話聯絡被告時，當可事先加以錄
    音或依法聲請通訊監察，以留存證據供作將來之用，惟本案並無任何錄音或電話
    通訊監察紀錄可查，自難認Ａ１與被告通話內容，係為要求向被告購買毒品而為
    ，亦難遽認被告前往７─超商，即係出於販賣毒品而前往。又警員前往查緝時
    ，被告僅係出現在７─超商附近徘徊而已，並無實際從事毒品交易之動作或行
    為，是謂被告販賣毒品之意圖既尚未表徵於外，即難遽認被告確有販賣第一級毒
    品海洛因之犯行。證人Ａ１、湯永霖、顏輝鵬之證言，即難作為不利於被告之證
    明。
  (三)又扣案之夾鏈袋本屬用途廣泛之物，並非必謂持有夾鏈袋，即係當作販毒之用者
    ，且證人陳育婷於原審證稱：當天扣到的夾鏈袋是我請己○○去購買，要用來裝
    置金飾用的，當天扣到時也有裝金飾等語（見原審卷第三二、三三頁），可見被
    告所供夾鏈袋之用途，確係用以裝金飾之用等情，尚無虛妄之處。因此，亦不足
    以在被告住處查獲有夾鏈袋，作為其販賣毒品之論據。
四、綜上所述，被告所辯尚堪採信，此外，本件又無任何其他積極之證據足以證明被
    告有何販賣第一級毒品海洛因之犯行，被告之犯罪尚屬不能證明，原審未察，遽
    予論罪科刑，自有未合，被告上訴指摘原判決不當，為有理由，應予撤銷改判，
    而為被告無罪之諭知。
據上論結，應依刑事訴訟法第三百六十九條第一項前段、第三百六十四條、第三百零
一條第一項前段，判決如主文。
本案經檢察官庚○○到庭執行職務。
中      華      民      國      九十三     年    十一     月   二十五   日
                                臺灣高等法院臺中分院刑事第五庭
                                      審判長法  官  袁  從  楨
                                            法  官  姚  勳  昌
                                            法  官  郭  同  奇
右正本證明與原本無異。
檢察官得上訴。
被告不得上訴。
如不服本判決應於收受送達後十日內向本院提出上訴書狀，其未敘述上訴之理由者並
得於提起上訴後十日內向本院補提理由書（均須按他造當事人之人數附繕本）。
                                            書記官  陳  玫  伶
中      華      民      國      九十三     年    十一     月   二十五   日
                                                Ｒ
